【裁判字號】    98,易,255
【裁判日期】    980715
【裁判案由】    詐欺
【裁判全文】
臺灣高雄地方法院刑事判決               98年度易字第255號
公  訴  人  臺灣高雄地方法院檢察署檢察官
被      告  丙○○
上列被告因詐欺案件，經檢察官提起公訴（97年度偵字第25503
號），本院判決如下：
    主  文
丙○○犯詐欺取財罪，累犯，處有期徒刑伍月，如易科罰金，以
新台幣壹仟元折算壹日；減為有期徒刑貳月又拾伍日，如易科罰
金，以新台幣壹仟元折算壹日。
    事  實
一、丙○○前於民國88年間因詐欺案件，經法院判處有期徒刑1
    年6 月確定，於92年1 月15日縮短刑期假釋出監，假釋期間
    付保護管束，於同年4 月13日保護管束期滿，假釋未經撤銷
    ，視為執行完畢。詎其仍不知悔改，明知已無資力，竟意圖
    為自己之不法所有，於96年3 月間，以不詳方式取得顯然無
    法如期兌現、如附表所示俗稱「芭樂票」之支票，利用友人
    甲○○對其之信任，以發放薪資予員工須資金周轉為由，在
    高雄縣鳳山市○○路○段42號甲○○住處，向甲○○借款，
    並提供如附表所示之支票共3 張作為擔保，取信於甲○○，
    致甲○○不疑有他，陷於錯誤，於高雄縣鳳山市衛武營門口
    交付共計新臺幣（下同）494,300 元現金予丙○○。惟上開
    支票屆期提示均遭退票，嗣經甲○○與丙○○聯繫，丙○○
    均避不見面，甲○○至此始知受騙。
二、案經甲○○訴請臺灣高雄地方法院檢察署檢察官偵查起訴。
    理  由
一、按被告以外之人於審判外之陳述，雖不符刑事訴訟法第159
    條之1 至第159 條之4 之規定，而經當事人於審判程序同意
    作為證據，法院審酌該言詞陳述或書面陳述作成時之情況，
    認為適當者，亦得為證據；當事人、代理人或辯護人於法院
    調查證據時，知有第159 第1 項不得為證據之情形，而未於
    言詞辯論終結前聲明異議者，視為有前項之同意，刑事訴訟
    法第159 條之5 定有明文。本件所援引之以下各項證據（詳
    後述），固有部分屬傳聞證據，然公訴人、被告於本院進行
    審判程序時均同意做為證據，本院並審酌該等證據作成時之
    狀況，並無違法取證之情事，且無不宜作為證據之情形，依
    前開說明，爰認均有證據能力。
二、訊據被告固供承伊於上開時、地以發放薪資予員工須資金周
    轉為由，向告訴人任紫萱借款，並持附表所示之支票作為擔
    保，且確實借得494,300 元等事實，惟矢口否認有何詐欺之
    犯行，辯稱：附表所示之支票是伊承作工程所收之客票，伊
    並無以上開支票向告訴人詐欺之犯意云云。經查：
    (一)被告於96年3 月間，至告訴人位於高雄縣鳳山市○○路○
      段42號住處，向告訴人借款，並持附表所示之支票作為擔
      保，告訴人因而同意借款，並於高雄縣鳳山市衛武營門口
      交付共計494,300 元現金予被告，然而附表所示之支票屆
      期提示均因存款不足、列為拒絕往來戶而遭跳票，被告則
      避不見面等節，為被告所是認，核與證人即告訴人於檢察
      事務官詢問時之證詞相符（見偵卷第49頁至第52頁、第61
      頁至第62頁），並有附表所示支票及其退票理由單影本共
      3 份為證（見偵卷第2-1 頁至第2-3 頁），上開事實應堪
      採認。
    (二)再者，被告交付予告訴人如附表所示之支票，發票人佳錩
      貿易有限公司帳戶於96年5 月10日起有退票紀錄，並被列
      為拒絕往來，合計退票張數215 張，退票金額達44,245,2
      56元；發票人同興發企業有限公司之帳戶則早於96年3 月
      3 日起有退票紀錄，於96年5 月11日經通報為拒絕往來戶
      ，退票張數為273 張，退票金額為106,651,991 元；發票
      人賴秉和帳戶於96年5 月2 日起有退票紀錄，於同月18日
      經通報被列為拒絕往來戶，退票總張數為47張，退票金額
      為14,697,580元，此有法務部票據信用資訊連結作業查詢
      明細表瀏覽表3 份可佐（見偵卷第5 頁至第15頁、第16頁
      至第24頁、第37頁至第39頁）。又附表所示3 張支票之存
      款帳戶，分別於95年8 月7 日、同年10月23日、同年12月
      20日開立，又於96年6 月1 日、同年5 月11日、同年5 月
      18日結清，亦有華南商業銀行南高雄分行、稻江商業銀行
      、上海商業儲蓄銀行永康分行函文及所附上開支票存款開
      戶申請書暨往來明細各1 份在卷可稽（見偵卷第76頁至第
      97頁）。準此以觀，被告所交付給告訴人之支票顯無兌現
      機會可言，確屬俗稱之「芭樂票」無疑。
    (三)被告雖以前詞置辯，然其迄今無法提供交付附表所示支票
      之人之真實姓名、年籍及聯絡方式等資料，且於偵查中先
      稱：1 年多了，我不知道前手是誰，因為前手都有還錢，
      我已經找不到人等語，又稱：我只知道綽號「宋仔」，住
      彌陀，有2 張支票是他開的等語（以上見偵卷第100 頁）
      ，再於本院陳稱：3 張支票中有1 張是「李文典」給我的
      ，我找不到他等詞（見本院卷一第13頁背面），復改稱：
      3 張票中有2 張是「李文典」給我的，李文典是61年次六
      龜人，跳票後「李文典」有拿現金給我，我找他作證，並
      陳報地址等詞（見本院卷一第14頁）；然而，被告並未陳
      報「李文典」之聯絡方式以利本院傳喚到庭，對於附表所
      示支票之前手為何人亦供述前後矛盾，是其所言是否為真
      ，並非無疑。況且，附表所示支票之發票人佳錩貿易有限
      公司、同興發企業有限公司係經營服飾買賣業，與被告從
      事之建築工程業務毫無相關，此有上開公司及分公司基本
      資料查詢表在卷可佐（見偵卷第70頁、第71頁）；又被告
      自承不認識附表所示支票之發票人，其自第三者即其所謂
      工程客戶取得該支票，卻未要求其等於支票背書以擔保債
      權實現，亦與常理有違。從而，被告前開辯稱附表所示支
      票均屬客票等節，要難採認。至被告雖聲請傳喚丁○○、
      乙○○為證，但證人丁○○到庭僅證稱：我知道被告於兩
      年前因工作領到支票，有被跳票，被告支票很多張，我不
      知道發票人為何人，我也不知道支票來源等詞（見本院卷
      一第27頁、第28頁），證人乙○○則證述：被告有承作我
      的吊沙工作，一處是於兩、三年前在台南鹽行、一處是在
      兩年前台南市，我都給被告現金等語（見本院卷一第28頁
      背面），上開證人均不能證明被告取得附表所示支票之原
      因及支票來源，是其等所言均無法採為對被告有利之認定
      。
    (四)刑法第339 條第1 項詐欺罪之成立，以意圖為自己或第三
      人不法所有，以詐術使人將本人或第三人之物交付為要件
      。所謂以詐術使人交付，必須被詐欺人因其詐術而陷於錯
      誤（參最高法院46年台上字第260 號判例意旨）。綜合上
      開各節，被告明知附表所示之支票均無兌現之可能，仍持
      之向告訴人訛詐現金，足認被告於借款之初即無還款意願
      ，其確有施用詐術致告訴人陷於錯誤而交付金錢之犯行無
      訛。
    (五)綜上所述，被告上開辯解，為飾卸之詞，不足採信。本件
      事證明確，被告詐欺取財之犯行，足堪認定，應依法論科
      。
三、論罪科刑部分：
    (一)核被告所為，係犯刑法第339 條第1 項之詐欺取財罪。被
      告前有如事實欄所載犯罪科刑及執行情形，有臺灣高等法
      院被告前案紀錄表1 份在卷可按，其於受徒刑執行完畢後
      ，5 年以內故意再犯本件有期徒刑以上之罪，為累犯，應
      依刑法第47條第1 項規定加重其刑。
    (二)本院審酌被告前於88年間，因以「芭樂票」向他人借款而
      犯詐欺取財罪，業經法院判刑確定並執行完畢，猶不知悔
      改，仍以同樣詐騙手法向告訴人借得款項，所為顯不足取
      ；再考量被告犯後否認犯行，在本院審理中與告訴人達成
      和解，此有償還協議書1 份在卷可考（見本院卷二第32頁
      、第33頁），告訴人亦表示願意原諒被告等詞（見本院卷
      一第14頁），及被告之犯罪動機、目的、智識程度等一切
      情狀，酌情量處如主文所示之刑，並諭知易科罰金之折算
      標準。
    (三)又被告犯罪後，中華民國96年罪犯減刑條例業於96年6 月
      15日公布，並自同年7 月16日起施行，本件被告犯罪之時
      點係在96年4 月24日減刑基準日之前，且所犯之罪核與該
      條例第2 條第1 項之規定相符，復無同條例第3 條限制減
      刑之除外情形，爰依法就被告所犯之罪減其宣告刑2 分之
      1 ，並諭知同上易科罰金之折算標準。
據上論斷，應依刑事訴訟法第299 條第1 項前段，刑法第339 條
第1 項、第47條第1 項、第41條第1 項前段，刑法施行法第1 條
之1 ，中華民國96年罪犯減刑條例第2 條第1 項第3 款、第7 條
、第9 條，判決如主文。
中    華    民    國    98    年    7     月    15    日
                  刑事第七庭  審判長法  官  陳箐
                                    法  官  林俊寬
                                    法  官  楊佩蓉
以上正本證明與原本無異。
如不服本判決應於收受送達後十日內向本院提出上訴書狀，並應
敘述具體理由；其未敘述上訴理由者，應於上訴期間屆滿後二十
日內向本院補提理由書（均須按他造當事人之人數附繕本）「切
勿逕送上級法院」。
中    華    民    國    98    年    7     月    15    日
                                     書記官  蕭家玲
附錄本案論罪科刑法條全文：
中華民國刑法第339 條第1 項
意圖為自己或第三人不法之所有，以詐術使人將本人或第三人之
物交付者，處5 年以下有期徒刑、拘役或科或併科1,000 元以下
罰金。
附表
     ┌─────────┬──────┬────┬─────┬──────┐
     │ 付  款  行       │發  票  人  │發票日  │支票號碼  │  金    額  │
     ├─────────┼──────┼────┼─────┼──────┤
     │華南商業銀行南高雄│佳錩貿易有限│96年5 月│UC0000000 │225,000元   │
     │分行              │公司（法定代│15日    │          │            │
     │                  │理人許青山）│        │          │            │
     ├─────────┼──────┼────┼─────┼──────┤
     │稻江商業銀行（原台│同興發企業有│96年5 月│BV0000000 │130,000元   │
     │北市第一信用合作社│限公司（法定│16日    │          │            │
     │）民生分行        │代理人陳金興│        │          │            │
     │                  │）          │        │          │            │
     ├─────────┼──────┼────┼─────┼──────┤
     │上海商業儲蓄銀行永│賴秉和（原名│96年5 月│KA0000000 │139,300元   │
     │康分行            │賴炳榮）    │15日    │          │            │
     └─────────┴──────┴────┴─────┴──────┘


司法院資訊處製作；財團法人民間司法改革基金會備份。
